臺灣高等法院民事判決　　　　　　　　　　　　　　九十三年度上易字第四七四號
　　上　訴　人　甲○○
　　被　上訴人　富邦綜合證券股份有限公司礁溪分公司
　　法定代理人　林育民
　　訴訟代理人　黃冠豪律師
　　複　代理人　黃韻如
右當事人間請求侵權行為損害賠償事件，上訴人對於中華民國九十三年一月三十日臺
灣宜蘭地方法院九十二年度訴字第三○號判決提起上訴，經本院於九十三年八月十一
日言詞辯論終結，判決如左：
    主      文
原判決關於駁回上訴人後開第二項之訴部分暨訴訟費用（已確定部分外）之裁判均廢
棄。
被上訴人應給付上訴人新台幣參拾伍萬元及自民國九十二年二月二十二日起至清償日
止按年息百分之五計算之利息。如原判決共同被告林靜誼、陳嬌已為履行，被上訴人
即免予給付義務。
其餘上訴駁回
第一、二審訴訟費用（除已確定部分外）由被上訴人負擔二分之一，餘由上訴人負擔
。
    事      實
甲、上訴人方面：
壹、聲明：
（一）原判決關於被上訴人部分廢棄。
（二）被上訴人應返還其營業員林靜誼盜賣之股票等同調解之金額新台幣（下同）七
      十萬元及自民國（下同）九十二年二月二十二日起至清償日止按年息百分之五
      計付利息。
（三）如林靜誼、陳嬌或被上訴人就前項金額已履行給付，其他被告就已給付部分同
      免責任。
貳、陳述：除與原判決記載相同者，茲引用之外，補稱：
    被上訴人之營業員林靜誼（下稱林靜誼）在未經伊同意及委託下，盜賣伊之股票
    及盜領賣股所得之款項，被上訴人對林靜誼負有監督、指揮及考核之責任與義務
    ，故被上訴人自應對林靜誼之行為負連帶賠償責任。
參、證據：除援用第一審所提立證方法外，補提行政院勞工委員會書函為證。
乙、被上訴人方面：
壹、聲明：
（一）上訴駁回。
（二）如受不利判決，願供擔保請准宣告免予假執行。
貳、陳述：除與原判決記載相同者，茲引用之外，補稱：
    不論上訴人之股票係遭林靜誼盜賣或自行出售，所得股款依中華民國證券商業公
    會委託買賣有價證券契約第八條規定，均已撥入上訴人設於富邦銀行之帳戶內，
    伊所負受託義務即履行完畢，上訴人將股款存放於富邦銀行，係與銀行成立消費
    寄託契約，與伊無涉，上訴人收受股款後，自承將印鑑交付林靜誼致遭盜領，實
    非伊職務上所能監督之範圍，自難令伊負損害賠償之責。
參、證據：除援用第一審所提立證方法外，補提中華民國。證券商業公會委託買賣有
    價證券受託契約為證。
    理      由
一、被上訴人之法定代理人陳文炯已於九十三年六月二日變更為林育民，有被上訴人
    提出之宜蘭縣政府營利事業登記證影本為證，林育民並聲明承受訴訟，經核無不
    合，核先敘明。
二、上訴人起訴主張：共同被告林靜誼（下稱林靜誼）原任職被上訴人公司擔任營業
    員，竟利用執行職務之便，盜賣伊股票並盜領股款，依據所調得之存取款憑條、
    明細表，自九十年九月二十日起至九十一年二月五日止以現金或轉帳方式盜領存
    款一百四十一萬六千二百十二元，扣除林靜誼事後以轉帳方式匯入三十萬五千元
    ，共計盜領伊存款一百一十一萬一千二百十二元。嗣後雙方於九十一年六月三日
    在議員及被上訴人公司經理等人之協調下，林靜誼同意償還七十萬元，共同被告
    陳嬌（下稱陳嬌）則同意負擔連帶保証之責，並當場書立保管條為證，林靜誼之
    盜領行為，造成伊受有財產上之損害，已構成侵權行為，因其行為係屬執行職務
    之行為，而被上訴人為僱用人，依民法第一百八十八條自應負連帶賠償之責，爰
    依侵權行為法律關係，訴請被上訴人連帶賠償七十萬元。而就共同被告林靜誼、
    陳嬌依保管條所應負之和解債務；與被上訴人與林靜誼所應負之侵權行為損害賠
    償之責，就七十萬元範圍，兩者間具有不真正連帶債務關係，其中任一人為給付
    ，他人在給付範圍內即免給付義務等語。（共同被告林靜誼、陳嬌應連帶給付上
    訴人七十萬元本息部分，業經原審判決上訴人勝訴確定在案）。
三、被上訴人則以：上訴人雖主張伊公司應依民法第一百八十八條對林靜誼之侵權行
    為負連帶賠償責任，惟上訴人除應先證明林靜誼確有侵權行為之外，其亦應證明
    林靜誼之侵權行為係屬執行職務之行為。然依據證券商負責人與業務人員管理規
    則第十六條規定，林靜誼擔任被上訴人公司營業員一職，其業務範圍僅及於受託
    客戶買賣股票，至於代客戶保管印鑑、存摺等不法行為，均非林靜誼之職務範圍
    ，縱有擅自領取股款之行為，自與營業員之職務無關。再依上訴人與被上訴人公
    司所簽訂之「委託買賣證券受託契約」以及「委託人委託買賣證券應注意事項」
    ，上訴人亦不得將證券存摺、印鑑及銀行存摺、印鑑等交由被上訴人公司人員保
    管，上訴人既自承私下委託林靜誼保管存摺，及因林靜誼替伊申辦信用卡，而三
    次交付印章與林靜誼，則依前揭約定，自應承受林靜誼盜領存款之損失，斷不能
    因自己之行為所致之結果，要求伊負賠償之責等語，資為抗辯。
四、兩造不爭執之事實：
    上訴人主張林靜誼原任職於被上訴人公司擔任營業員，並為上訴人處理買賣股票
    事宜，嗣因雙方就林靜誼是否有盜賣上訴人股票或盜領上訴人存款等情事，發生
    爭執，乃於九十一年六月三日在議員及被上訴人經理之協調下，林靜誼與陳嬌簽
    立保管條乙節，已據上訴人提出保管條一份為證（見原審卷第五三頁），且為被
    告所不爭執，堪信為真正。
五、兩造之爭點：
    本件經原審法院依據民事訴訟法第二百七十條之一第一項第三款、第二項規定與
    兩造進行整理及協議簡化爭點：
   （一） 林靜誼有無故意或過失不法侵害上訴人之行為，並造成上訴人受有財產上
          之損害？如成立侵權行為，則林靜誼應負之損害賠償額為何？
   （二） 如林靜誼已成立侵權行為，則被上訴人應否就林靜誼之侵權行為負連帶賠
          償之責？（見原審卷第九四頁、第二四０頁）
六、爭點一：林靜誼有無故意或過失不法侵害上訴人之行為，並造成上訴人受有財產
    上之損害？如成立侵權行為，則林靜誼應負之損害賠償額為何？
（一）經查，上訴人主張林靜誼利用執行職務之便，盜賣股票並盜領股款，依據所調
      得之存取款憑條、明細表，自九十年九月二十日起至九十一年二月五日止以現
      金或轉帳方式盜領存款一百四十一萬六千二百十二元，扣除林靜誼事後以轉帳
      方式匯入三十萬五千元，共計盜領伊存款一百一十一萬一千二百十二元。嗣後
      雙方於九十一年六月三日在議員及被上訴人公司經理等人之協調下，林靜誼同
      意償還七十萬元，並經共同被告陳嬌同意負擔連帶保証之責，書立保管條，雖
      遭林靜誼否認有盜賣股票及盜領股款之事，然林靜誼已坦承出具七十萬元之保
      管條，並據証人黃太平在原審到庭證稱：「保管條我沒有見過，但是當天我有
      在場，當時是被告林靜誼的父親找我去幫忙，所以我到富邦公司，當場雙方很
      和氣在談這件事情，那時原告（即上訴人）的姪女將原告遭被告盜領的支出憑
      證拿出來算，算的結果有壹佰多萬，但吳先生要求對方付七十萬元的現金，這
      些是我當場聽到他們說的，之後我就先離開，他們簽保管條的情形我並不知道
      。」、「（問：當時林靜誼確實有要給付原告七十萬元的意思？）原告要求對
      方付七十萬元的時候，被告林靜誼沒有表示意見，她母親也沒有表示意見，當
      時氣氛很平和，我在當時就離開。」、「原告要求對方付七十萬元時，被告方
      面是沒有說話表示同意，但是也沒有表示不同意，所以原告就說請大家來簽一
      個協議書，之後我就離開。當時富邦小姐確實有將所有資料拿出來對帳。」、
      「當時是由原告的姪女核對，她核對就是將委託書上面不是原告簽名的部分加
      起來，算出一百多萬元，但沒有就存摺內領出匯入的錢來計算。」、「當天大
      家談的氣氛都不錯。」等語屬實（見原審卷第二五四至二五六頁、二六○頁、
      二六四頁）；復有證人即被上訴人公司經理陳文炯在庭表示：「有看過這張保
      管條。當天是因為之前原告有到公司反應說他的存款有問題，他的營業員就是
      被告林靜誼，但我問林靜誼，林靜誼的說詞與原告不同，故林靜誼就帶黃太平
      議員到我們公司樓上，說要我們將資料提出來，讓他們對帳，我們就提供資料
      ，由兩方自行協調。對帳時間很長，交易的資料也很多，由兩方一張一張的核
      對，核對結果我已經不記得了，後來因為數字很難取捨，所以原告就說要對方
      付她七十萬元，後來被告也在保管條上面簽名，所以我認為她應該有同意。」
      、「就我個人在現場觀察協調的結果，林靜誼已經在保管條上面簽名，就應該
      要付七十萬元的意思。至於她媽媽在現場話說的不多，我不知道她的意思。另
      外林靜誼在當場是否有提出另外條件我不記得了。」、「（問：當時林靜誼是
      否有說事後還要再對帳？）我沒有聽到。」「七十萬元是兩造協調的。」、「
      （問：林靜誼當場有無說七十萬元沒有包括她匯進去的錢，匯進去的錢還要經
      過再會算？）我不記得了。」、「（問：在寫保管條當時的氣氛如何？被告簽
      保管條的態度如何？）當時談論的氣氛很好，被告二人簽保管條都是基於自願
      的。我不記得她們在簽保管條有表示什麼，她們總共簽了一張保管條，簽完之
      後就交給原告。」「（問：為何陳嬌要在保管條上面簽名？）這是原告方面要
      求的，對方也好像沒有拒絕，所以都簽名。」「我好像有印象有一百多萬，經
      兩造協調為七十萬元，但詳細情形我不清楚。」等語在卷（參見卷二五六至二
      六○頁），堪認林靜誼確有自上訴人之存款帳戶內提領金錢之行為。
（二）查，林靜誼雖辯稱其嗣後曾陸續以現金或轉帳方式存入三十七筆款項至上訴人
      前開帳戶內，合計已存入一百二十三萬二千一百元，用以為上訴人代墊買受股
      票之資金，雙方經常有資金往來，才自上訴人帳戶內取回所墊支之資金，就其
      所提領之金額，尚應扣除伊已存入之款項云云，上訴人則對於林靜誼所稱之三
      十七筆款項確實係由林靜誼所存入一事，並未爭執（見原審卷第三０六頁），
      且就三十七筆存入款項中之(1)九十年九月十四日轉帳入款五萬二千元、(2)九十
      年九月二十五日轉帳入款五萬五千元、(3)九十年十月十七日轉帳入款三萬四千
      元、(4)九十一年一月七日轉帳入款一萬七千元、(5)九十一年一月十八日轉帳入
      款六萬五千元、(6)九十一年十一月二十二日轉帳入款三萬六千元、(7)九十一年
      一月二十四日轉入款一萬一千元、(8)九十一年一月三十日轉帳入款三萬二千五
      百元、(9)九十一年二月四日轉帳入款二千五百元，合計三十萬五千元之九筆款
      項，上訴人同意予以扣除（見原審卷第一六八頁）；另對於(1)九十年十月二十
      九日轉帳入款八萬元、(2)九十年十一月九日轉帳入款五千一百元、(3)九十年十
      二月二十五日轉帳入款九萬一千元，合計十七萬六千一百元部份，上訴人亦主
      張該三筆款項雖尚無法查出係由何人轉帳存入，但仍同意扣除，不向林靜誼請
      求（見原審卷第三三二頁）；然針對其餘以現金方式存入之二十五筆款項，上
      訴人另主張該二十五筆款項雖由林靜誼書寫存入憑條而存入，惟實際上係上訴
      人將錢交予林靜誼，由林靜誼代伊存入，並非林靜誼以自己之資金匯入等語。
      是查，就上述上訴人已不爭執係由林靜誼轉帳入款之十二筆款項、合計四十八
      萬一千一百元部份（即305000元＋176100元＝481100元），因其已同意自林靜
      誼所提領之金額中予以扣除，自應准許。然就雙方猶有爭執之二十五筆現金存
      入款部份，參酌富邦銀行羅東分行客戶存提紀錄單所載之提、存款紀錄，系爭
      二十五筆現金於存入當日，上訴人隨即買入與各筆存入款項金額大致相當之證
      券，此觀前述客戶存提記錄單中，該二十五筆現金存入後，同日該帳戶內即有
      與各筆存入現金金額相當之買入證券自動扣款紀錄，即可明之（見原審卷第一
      一０至一一四頁），依此可認系爭二十五筆現金存入款應為上訴人買入證券所
      用。林靜誼雖辯稱前述現金係由其存入用以為上訴人代墊買受證券之款項云云
      ，然其所述苟屬為真，雙方應屬借貸關係，則衡情其於借款予上訴人後，上訴
      人自應返還相同之款項予林靜誼，惟按前揭客戶存提紀錄單所示，前開二十五
      筆現金自存入後，並無與各筆存入款項相同金額之支出紀錄；且林靜誼以現金
      或轉帳方式提領之二十七筆款項，均係在上訴人戶頭內有賣出股票而自動入帳
      紀錄之當日或次日，其所提領之金額與賣出股票所得之款項大致相當，惟與系
      爭二十五筆存入款之金額並無吻合，與存款時間亦相隔數日，足徵林靜誼所領
      取之款項係與賣出證券所得之款項有密切關連，而與系爭二十五筆存入款無涉
      。且如認前述二十五筆現金存入款，係由林靜誼以其資金存入，則其將各筆款
      項存入上訴人帳戶後，即於當日買受股票，嗣於次日再將股票售出，並將賣出
      該證券所入之股款提領，而非取回其所存入之金額，則無異係林靜誼藉用上訴
      人戶頭從事有價證券買賣事宜，此亦與林靜誼稱係代上訴人先墊支買入證券資
      金，嗣後再自上訴人戶頭取回所墊支之款項等節，不盡相符。是依前開所述，
      林靜誼辯稱其係為上訴人代墊股票資金，故以其資金存入各筆款項等情，尚不
      足取；反之，上訴人主張系爭二十五筆存入款乃其將錢交由林靜誼代為存入，
      用以買入股票等情，較屬可信。是林靜誼主張其自上訴人帳戶所領取之金額，
      尚應扣除其已存入之一百二十三萬二千一百元等情，除前述上訴人已同意扣除
      之四十八萬一千一百元核屬正當外，其餘部份，均無理由。
（三）按因故意或過失，不法侵害他人之權利者，負損害賠償責任，民法第一百八十
      四條第一項前段定有明文。林靜誼自九十年九月二十日起至九十一年二月五日
      間從上訴人設於富邦銀行羅東分行之帳戶提領一百四十一萬六千二百十二元，
      經扣除林靜誼嗣後以轉帳存入之四十八萬一千一百元後，林靜誼仍自上訴人帳
      戶內領出而取得九十三萬五千一百十二元等事實，已如前述，林靜誼既係利用
      上訴人委其存入金錢買賣股票之機，領取上訴人之存款，復無法證明伊自上訴
      人帳戶內提領存款之行為具有何正當理由，從而上訴人主張林靜誼未經其同意
      即盜領伊帳戶內之存款，自屬故意不法侵害，且造成上訴人受有財產上之損害
      乙情，乃屬有據，林靜誼所盜領之款項共計為九十三萬五千一百十二元，是上
      訴人請求其賠償七十萬元，自應准許。
七、爭點二：林靜誼已成立侵權行為，則被上訴人應否就林靜誼之侵權行為負連帶賠
    償之責？
（一）按民法第一百八十八條第一項前段規定：受僱人因執行職務，不法侵害他人之
      權利者，不僅指受僱人因執行其所受命令或委託之職務自體，或執行該職務所
      必要之行為，不法侵害他人權利而言，即受僱人職務上予以機會之行為，及與
      執行職務之時間或處所有密切關係之行為，在客觀上足認與其執行職務有關，
      而不法侵害他人之權利者，亦應包括在內，該等行為即令係受僱人為自己利益
      而為，亦無不同。証券商負責人與業務人員管理規則第二條及第三條雖規定：
      業務員之職務僅為証券之承銷、買賣之接洽或執行，不包括股票交割；同規則
      第十六條亦明定禁止營業員代客戶保管股票、金錢、存摺或印章，但營業員如
      利用代客買賣股票之機會，於營業時間內，在其僱用人之營業場所，私下代客
      戶保管股票、印章或存摺，或代客戶辦理股票交割等事務，乃係利用職務上予
      以之機會，而為與其執行職務之時間及處所有密切關係之行為，在客觀上足認
      與其執行職務有關（參見最高法院九十年度台上字第一二三五號判決要旨）。
（二）查林靜誼為被上訴人所僱用之營業員，受上訴人之委託代為買賣股票，此為兩
      造所不爭之事實，而上訴人將存摺交付與林靜誼，亦為上訴人所自承在卷，上
      訴人雖主張印章係自己保管，林靜誼利用替伊申請信用卡之機，三次要求伊交
      出印章，致遭林靜誼盜蓋空白取款憑條上盜領存款云云（見本院卷第七五頁）
      ，惟此部分並未據上訴人舉証以資証明，再參以上訴人在原審另案訴請林靜誼
      清償債務事件中已自承係因相信林靜誼而將全部印章均放在林靜誼處等語（見
      本院卷第一○六頁反面），以及林靜誼自九十年九月二十日起至九十一年二月
      五日止，共計盜領上訴人帳戶內二十七筆存款（包含轉帳行為），時間長達約
      五個月，實非短時間辦理信用卡之機所可盜用，故上訴人此部分之主張，不足
      採信，堪信其係將存摺及印章全部交與林靜誼保管，以辦理股票買賣及交割事
      宜。
（三）被上訴人雖辯稱林靜誼之業務範圍僅為代客戶買賣股票，至於代客戶保管印鑑
      、存摺等不法行為，均非林靜誼之職務範圍，縱林靜誼有擅自領取股款之不法
      行為，亦與營業員之職務無關云云，然查林靜誼是被上訴人公司之營業員，與
      上訴人均明知被上訴人公司有規定不能將印章存摺交給營業員，營業員也不能
      保管印章存摺，本件雙方均違反規定之事實，已為被上訴人公司之經理陳文炯
      在原審陳明在卷（見原審卷第二五八頁），是縱令林靜誼之盜領存款行為違反
      証券交易法第一百七十七條之規定而屬違反法令禁止之行為，然其既係在被上
      訴人之營業場所及營業時間內，替上訴人處理買賣股票事宜，其行為自外觀上
      足以令一般人可信為其職務所須或係附隨之業務，與執行職務之時間或處所有
      密切關係之行為，尚難認與林靜誼之職務上行為毫無關連，則林靜誼利用職務
      上予以之機會，趁保管上訴人之印章及存摺之機，盜領上訴人之存款，不法侵
      害上訴人之權利，應認與執行職務有關，而被上訴人復未能舉証証明其已盡選
      任監督之注意義務，則上訴人依據民法第一百八十八條第一項規定，請求被上
      訴人負連帶賠償之責，自屬於法有據。
（四）末按損害之發生或擴大，被害人與有過失者，法院得減輕賠償金額或免除之，
      民法第二百十七條第一項定有明文，查存摺印章等重要文件，本應由所有人自
      行妥善保管，本件上訴人買賣股票，卻自願將存摺印章交付營業員林靜誼保管
      ，由林靜誼為其處理買賣股票之全部事宜，致存款遭林靜誼盜領，自不能謂於
      損害之發生無過失可言，本院斟酌上訴人不僅將存摺印章等重要物件交付營業
      員，復長時間未察看存款帳目之內容，其過失行為對損害之發生及擴大，均屬
      相當，認其應負百分之五十之責任，上訴人對於因林靜誼之前開侵權行為所生
      之損失，既僅請求賠償損害七十萬元，則扣除上訴人本身應負擔百分之五十之
      責任，其請求被上訴人給付三十五萬元部分，應予准許。
八、綜上所述，上訴人依據民法第一百八十八條第一項前段，請求被上訴人應給付三
    十五萬元及自起訴狀繕本送達翌日即九十二年二月二十二日起至清償日止，按年
    息百分之五計算之利息，應予准許；逾此部分之請求，不應准許。被上訴人就前
    開三十五萬本息部分，與共同被告林靜誼、陳嬌均負有給付之義務，但因上訴人
    之損害為同一，故其中任一人已履行給付，其他人即同免責任。原審就前開應予
    准許部分，所為上訴人敗訴之判決，尚有未洽，上訴論旨指摘原判決此部分不當
    ，求予廢棄改判，為有理由。至不應准許部分，原判決理由雖有不同，但結果並
    無二致，仍應維持，此部分上訴論旨指摘原判決不當，求予廢棄改判，為無理由
    。
九、本件事證已臻明確，兩造其餘攻擊防禦方法及未經援用之舉証，經本院審酌後認
    與判決結果無涉，爰不一一加以論述，附此敘明。
據上論結，本上訴為一部有理由，一部無理由，依民事訴訟法第四百四十九條第二項
、四百五十條，第七十九條，判決如主文。
中　　　華　　　民　　　國　　九十三　　年　　　八　　　月　　二十五　　日
                                民事第九庭
                                    審判長法  官  李  瓊  蔭
                                          法  官  林  金  吾
                                          法  官  張      蘭
正本係照原本作成。
不得上訴。
中　　　華　　　民　　　國　　九十三　　年　　　八　　　月　　二十七　　日
                                          書記官  應  瑞  霞
